【裁判字號】    96,訴,1244
【裁判日期】    970118
【裁判案由】    毒品危害防制條例
【裁判全文】
臺灣士林地方法院刑事判決              96年度訴字第1244號
公  訴  人  臺灣士林地方法院檢察署檢察官
被      告  甲○○
                    （現於臺灣台北監獄士林分監）
上列被告因違反毒品危害防制條例案件，經檢察官提起公訴（96
年度毒偵字第2302號、第2530號），被告於準備程序中就被訴事
實為有罪陳述，本院裁定改依簡式審判程序審理，並判決如下：
    主  文
甲○○施用第一級毒品，累犯，處有期徒刑捌月。又施用第一級
毒品，累犯，處有期徒刑捌月。應執行有期徒刑壹年貳月。
    事  實
一、甲○○前因施用毒品案件，經依法院裁定送觀察、勒戒及強
    制戒治後，於民國91年7 月12日強制戒治執行完畢，並由臺
    灣士林地方法院檢察署檢察官以91年度戒毒偵字第80號為不
    起訴處分確定。嗣於前開強制戒治執行完畢後之5 年內，又
    於92年間因施用毒品，經臺灣士林地方法院檢察署檢察官以
    93年度毒偵緝字第17號提起公訴並聲請強制戒治，由本院以
    93年度訴字第152 號判決處應執行有期徒刑1 年3 月確定，
    強制戒治於93年1 月9 日因法律修正釋放出所，罪刑續於94
    年8 月18日縮刑期滿執行完畢。詎猶不知悛悔，又基於施用
    第1 級毒品海洛因之犯意，先於 (一)96 年9 月7 日內某時
    ，在其台北縣淡水鎮○○街19號住處，以針筒注射方式，施
    用第1 級毒品海洛因，嗣因其為毒品調驗人口，於同年月7
    日通知其採集尿液送驗結果，呈鴉片類陽性反應。（二）又
    於同年月29日上午8 時許，在其台北縣淡水鎮○○街19 號1
    樓住處，以針筒注射方式，施用第1 級毒品海洛因，而於同
    年月29日下午2 時40分許，為警在水源街一段與原德路口盤
    檢查獲，並經警採集尿液送驗結果，亦呈鴉片類陽性反應，
    始知悉上情。
二、案經臺北縣政府警察局淡水分局報告臺灣士林地方法院檢察
    署檢察官偵查起訴。
    理  由
一、本件被告所犯並非死刑、無期徒刑、最輕本刑為3 年以上有
    期徒刑之罪或高等法院管轄第1 審案件，而於準備程序進行
    中，被告先就被訴事實為有罪之陳述，經本院告知簡式審判
    程序之旨，並聽取公訴人、被告之意見後，由本院裁定進行
    簡式審判程序，核先敘明。
二、上揭施用第1 級毒品海洛因之事實，業經被告甲○○於本院
    審理時坦承不諱，又被告先後2 次為警查獲時所採尿液，經
    送台灣檢驗科技股份有限公司以酵素免疫分析法初驗後，再
    以氣相層析質譜儀法複驗，證實該尿液呈鴉片類陽性反應，
    分別有該公司96年9 月20日報告編號CH/2007/90351 號（附
    於96年度毒偵字第2302號卷第10頁）、96年10月24日報告編
    號CH/2007/A0831 號（附於96年度毒偵字第2530號卷第8 頁
    ）濫用藥物尿液檢驗報告各1 紙在卷可稽，足徵被告施用第
    1 級毒品海洛因之自白與事實相符，本案事證明確，其施用
    第1 級毒品海洛因犯行堪可認定。
三、按92年7月9日新修正之毒品危害防制條例刪除2犯及3犯之規
    定，一改修法前繁雜之處遇程序，僅將施用毒品者簡化區分
    為初犯、再犯，並認施用毒品者係屬病患性犯人，以觀察、
    勒戒戒除其身癮，並以強制戒治去除其心癮。經觀察、勒戒
    或強制戒治執行完畢釋放後，若係 5年後再犯該條例第10條
    施用毒品罪者，與同條例第20條第1項、第2項關於「初犯」
    之處理方式相同，檢察官應先聲請法院裁定令被告入勒戒處
    所觀察、勒戒，並視有無繼續施用毒品傾向，決定應予釋放
    、為不起訴之處分，或應聲請法院裁定令入勒戒處所強制戒
    治；若係 5年內「再犯」同條例第10條施用毒品罪者，依同
    條例第23條第 2項規定，檢察官則應依法追訴。觀諸該條例
    第20條第3項之修正理由：「觀察、勒戒或強制戒治5年後再
    犯者，顯見前所實施之觀察、勒戒或強制戒治已足以遮斷其
    施用毒品之癮，為期自新及協助其戒除毒癮，對此 5年後再
    犯者，爰明定仍適用初犯之規定，先經觀察、勒戒、強制戒
    治之程序。」及同條例第23條第 2項之修正理由：「為配合
    簡化施用毒品犯之刑事處遇程序，並鑑於經觀察、勒戒或強
    制戒治執行完畢釋放後 5年內再犯者，其再犯率甚高，原據
    以實施之觀察、勒戒及強制戒治既已無法收其實效，自應施
    以刑事處遇」，顯然如施用毒品者係前經觀察、勒戒或強制
    戒治等治療程序執行完畢 5年後，始再施用毒品之「初犯」
    ，因前所執行之觀察、勒戒或強制戒治已足收戒除毒癮之效
    ，自應重新執行觀察、勒戒或強制戒治等治療程序，並於治
    療程序執行完畢後，由檢察官為不起訴處分，毋庸對之追訴
    處罰；反之，在「再犯」之情形，因其先前所為治療程序顯
    未能收戒斷毒癮之效，且考量施用毒品者之再犯率偏高，乃
    簡化其刑事處遇程序，而逕予追訴處罰，不再施以治療程序
    。參酌上開立法理由，修正毒品危害防制條例就施用毒品者
    ，祇於「初犯」及「5年後再犯」二種情形，有其追訴條件
    之限制，即須於初犯經觀察、勒戒或強制戒治釋放後， 5年
    內均無施用毒品之行為，始能認其前所實施之觀察、勒戒或
    強制戒治已足遮斷毒癮，而得於 5年後再犯時，再予適用初
    犯之規定，重行觀察、勒戒等程序。倘 5年內已經再犯，被
    依法追訴處罰，縱其第3次（或第3次以上）施用毒品之時間
    在初犯釋放5年以後，即與「5年後再犯」之情形有別，且因
    已於「 5年內再犯」，顯見其再犯率甚高，原實施觀察、勒
    戒或強制戒治，已無法收其實效，而無 5年戒斷期之存在，
    自無再經觀察、勒戒及強制戒治之必要，即應依該條例第10
    條處罰，始符新法修正之本旨（最高法院95年度第 7次刑事
    庭決議、最高法院95年度臺非字第59號、第65號判決意旨可
    資參照）。經查：本件被告甲○○前因施用毒品案件，先經
    法院裁定送觀察、勒戒及強制戒治後，於91年7 月12日強制
    戒治執行完畢，並由臺灣士林地方法院檢察署檢察官以91年
    度戒毒偵字第80號為不起訴處分確定。嗣於前開強制戒治執
    行完畢後之5 年內，又於92年間因施用毒品案件，經臺灣士
    林地方法院檢察署檢察官以93年度毒偵緝字第17號提起公訴
    並聲請強制戒治，由本院以93年度訴字第152 號判決處應執
    行有期徒刑1 年3 月確定，強制戒治於93年1 月9 日因法律
    修正釋放出所等情，有刑案資料查註紀錄表、臺灣高等法院
    被告前案紀錄表、全國施用毒品案件紀錄表1 份、不起訴處
    分書、起訴書、本院判決書各1 份在卷可稽。是被告於91年
    7 月12日強制戒治執行完畢後5 年內，既又於92年間再施用
    第1 級毒品海洛因及第2 級毒品安非他命，且經本院判處罪
    刑確定，即係「5 年內再犯」，甚為明確。衡諸首揭說明，
    本案被告犯行既非初犯，亦非毒品危害防制條例第20條第3
    項所指「5 年後再犯」之情形，即應依法訴追審理。從而，
    本案事證明確，被告犯行洵堪認定，應依法論科。
四、核被告甲○○2 次犯行所為，均係犯毒品危害防制條例第10
    條第1 項之施用第1 級毒品罪。被告於施用第1 級毒品海洛
    因前後持有之低度行為為施用之高度行為所吸收，不另論罪
    。又被告有事實欄所載前科執行情形，此有臺灣高等法院被
    告前案紀錄表在卷可憑，其於前案有期徒刑執行完畢後，5
    年內故意再犯有期徒刑以上之本罪，均為累犯，均應依法加
    重其刑。再被告2 次所犯施用第1 級毒品犯行，犯意個別，
    應分論併罰。爰審酌被告曾經觀察勒戒及強制戒治，仍無法
    戒除，復又觸犯本件犯行，顯示其無戒絕之決心，又其施用
    毒品係傷害自身健康，所生危害，本件犯後被告坦承犯行，
    態度尚屬良好等一切情狀，分別量處如主文所示之刑，且定
    其應執行之刑。
據上論斷，應依刑事訴訟法第273 條之1 第1 項、第299 條第1
項前段，毒品危害防制條例第10條第1 項，刑法第11條前段、第
47條第1 項、第51條第5 款，判決如主文。
本案經檢察官洪三峰到庭執行職務。
中    華    民    國    97    年    1     月    18    日
                  刑事第七庭法  官  王俊雄
以上正本證明與原本無異。
如不服本判決，應於收受送達後10日內向本院提出上訴書狀，其
未敘述上訴之理由者並得於提起上訴後20日內向本院補提理由書
（均須按他造當事人之人數附繕本）。
                           書記官  柳瑞宗
中    華    民    國    97    年    1     月    18    日
附錄本案論罪科刑法條之依據：
毒品危害防制條例第10條第1項
施用第一級毒品者，處6 月以上5 年以下有期徒刑。


司法院資訊處製作；財團法人民間司法改革基金會備份。
